【裁判字號】    99,交聲,1792
【裁判日期】    990730
【裁判案由】    聲明異議
【裁判全文】
臺灣高雄地方法院交通事件裁定        99年度交聲字第1792號
原處分機關  高雄市政府交通局
異  議  人  甲○○
上列受處分人因違反道路交通管理處罰條例案件，對於高雄市政
府交通局於民國99年6 月18日所為之處分（高市交裁字第裁32-B
00000000號），聲明異議，本院裁定如下：
    主  文
異議駁回。
    理  由
一、原處分意旨略以：異議人即受處分人甲○○於民國99年4 月
    20日9 時45分許，騎乘車號XIM-830 號重型機車，行經高雄
    市○○路與孝順路口時，因「不依標誌、標線、號誌指示；
    違反處罰條例之行為，拒絕停車接受稽查而逃逸」之交通違
    規行為，經高雄市政府警察局交通大隊員警掣單舉發，爰依
    道路交通管理處罰條例第48條第1 項第2 款、第60條第1 項
    規定，裁處罰鍰新臺幣（下同）3,600 元、並依同條例第63
    條第1 項規定，記違規點數2 點等語。
二、聲明異議意旨略以：異議人即受處分人甲○○確有於上開時
    間，騎乘上開車輛行經上開地點，並承認有未依規定二段式
    左轉之交通違規行為，但當時伊並未看到或聽到執勤員警有
    鳴笛的動作，故本件舉發顯有不實，原處分機關遽以裁罰，
    顯有違誤，爰依法聲明異議，請求撤銷原處分云云。
三、按「汽車駕駛人轉彎時，有下列情形之一者，處新臺幣6 百
    元以上1 千8 百元以下罰鍰：二、不依標誌、標線、號誌指
    示。」；「汽車駕駛人，駕駛汽車有違反本條例之行為，經
    交通勤務警察或依法令執行交通稽查任務人員制止時，不聽
    制止或拒絕停車接受稽查而逃逸者，除按各該條規定處罰外
    ，處新臺幣3 千元以上6 千元以下罰鍰。」道路交通管理處
    罰條例第48條第1 項第2 款、第60條第1 項分別定有明文。
    又道路交通管理處罰條例第63條規定：「汽車駕駛人有下列
    各款所列條款之一者，除依原條款處罰鍰外，並予記點：一
    、有第33條第1 項、第2 項、第38條第1 項、第40條、第45
    條、第47條第1 款至第3 款、第48條、第49條或第60條第1
    項、第2 項第1 款、第2 款情形之一者，各記違規點數一點
    。二、有第29條第1 項第1 款至第4 款、第29條之2 第1 項
    、第2 項、第30條第1 項第1 款、第2 款情形之一者，各記
    違規點數二點。三、有第43條、第53條或第54條情形之一者
    ，各記違規點數三點。」。次按「汽車駕駛人之行為有下列
    情形之一，當場不能或不宜攔截製單舉發者，得對汽車所有
    人逕行舉發處罰：(一)闖紅燈或平交道；(二)搶越行人穿越道；
    (三)違規停車而駕駛人不在場；(四)不服指揮稽查而逃逸，或聞
    消防車、救護車、警備車、工程救險車之警號不立即避讓；
    (五)違規停車或搶越行人穿越道，經各級學校交通服務隊現場
    導護人員簽證檢舉；(六)其他違規行為經以科學儀器取得證據
    資料者。前項逕行舉發，應記明車輛牌照號碼、車型等可資
    辨明之資料，查明汽車所有人姓名或名稱、住址後，製單舉
    發處罰之。」，道路交通管理處罰條例第7 條之2 第1 項、
    第2 項亦定有明文。
四、本件訊據異議人即受處分人甲○○固坦承有於上開時、地騎
    乘上開車輛行經上開路口，並承認有未依規定二段式左轉之
    「不依標誌、標線、號誌指示」的交通違規行為，惟矢口否
    認有「拒絕停車接受稽查而逃逸」之交通違規行為，辯稱：
    我當天是在孝順街到民族路左轉，我當時沒有兩段式左轉，
    我是要沿民族路往北騎機車要去岡山。執行警察當時並未鳴
    笛，這一點我就是不服等語。經查：
(一)、證人即當天在現場執勤並開單告發之警員乙○○於本院審理
    時到庭具結證稱：本件是我所舉發的，我當天是執行巡邏勤
    務，包含我共有三名警員。我們是開巡邏車巡邏，之後停留
    在民族、孝順路口之民族路上南向北的位置取締交通違規，
    當時看到異議人未依標誌標示兩段式左轉直接從孝順路進入
    民族路，而異議人進入民族路之後就在我們的正前方，我們
    當時離路口約四、五公尺左右，當時我們準備要攔查，異議
    人看到我們揮手要攔查，異議人就沒有停車受查，當時是我
    向異議人揮手攔停的，我另外的同事準備照相機拍照存證，
    異議人看到我們要攔查，就迴車往反方向的行人道上騎，後
    來異議人此時變成北向南逆向行駛，往鼎山街的方向騎車，
    後來就左轉進入鼎山街逃逸，有三張彩色照片可以證明（本
    院卷第17-18 頁）…（攔查的過程是否有鳴笛？）當初確實
    沒有鳴笛，要攔車準備要鳴笛的時候，異議人掉頭走，我們
    怕如果我們鳴笛，怕異議人會受到驚嚇，擔心會有事故發生
    。（依照你們的判斷，異議人確實有看到你們嗎？）有，我
    們剛好在異議人的正前方，而且當時天氣晴朗，路況良好。
    異議人有看到你們揮手攔停的動作？他當然有看到，否則怎
    麼會迴轉逃逸等語明確（見本院卷第25、26頁）。衡情證人
    乙○○乃依法執勤之員警，與異議人素昧平生，並無仇隙嫌
    怨，其於執行交通勤務過程中，應無任意為不實舉發之可能
    ，且其經本院傳訊到庭具結作證，亦無甘冒偽證罪責而故意
    誣陷異議人之理，所述應可採信。
(二)、異議人亦當庭陳稱：上開卷內照片裡的人是我，車子是我的
    車沒有錯等語，並稱：警察當時是躲在路邊，我轉入民族路
    之後，就看到警員出來，就馬上迴轉，逆向騎進去鼎山街，
    這部分我承認，我只是強調警方沒有鳴笛等語（參本院卷第
    26頁）。從而，異議人即受處分人甲○○行經上開路口確有
    未依規定二段式左轉之「不依標誌、標線、號誌指示」的交
    通違規行為，且異議人於轉入民族路後，確實有於看見警員
    對伊揮手攔停的動作之後，隨即迴轉車頭，逆向騎往鼎山街
    逃逸之行為，均堪認定。而上開道路交通管理處罰條例第60
    條第1 項所定：「汽車駕駛人，駕駛汽車有違反本條例之行
    為，經交通勤務警察或依法令執行交通稽查任務人員制止時
    ，不聽制止或拒絕停車接受稽查而逃逸者」規定，所處罰之
    對像係「汽車駕駛人，駕駛汽車有違反本條例之行為」而「
    經交通勤務警察或依法令執行交通稽查任務人員制止時，不
    聽制止」或「拒絕停車接受稽查而逃逸者」之行為人。而上
    開「拒絕停車接受稽查而逃逸者」之規定，顯未以執勤警察
    或交通稽查人員須先對違規行為人鳴笛示警為前提要件，準
    此，異議人確有「違反處罰條例之行為，拒絕停車接受稽查
    而逃逸」之交通違規行為，洵堪認定。異議人上開辯詞，即
    無可採。
五、綜上所述，異議人有上開違規情形，事證明確，原處分機關
    依道路交通管理處罰條例第48條第1 項第2 款、第60條第1
    項，分別裁處罰鍰600 元、3,000 元，共計裁處罰鍰3,600
    元、並依同條例第63條第1 項之規定，各記違規點數1 點，
    總計違規點數2 點，核無違誤，裁量亦稱妥適。本件異議為
    無理由，應予駁回。
據上論斷，應依道路交通案件處理法第19條，裁定如主文。
中    華    民    國    99    年    7     月    30    日
                  交通法庭    法  官  張  震
以上正本證明與原本無異。
如不服本裁定應於送達後5日內向本院提出抗告狀。
中    華    民    國    99    年    8     月    4     日
                              書記官  鄒秀珍

司法院資訊處製作；財團法人民間司法改革基金會備份。
